臺灣彰化地方法院刑事判決　　　　　　　100年度智訴字第6號
公　訴　人　臺灣彰化地方法院檢察署檢察官
被　　　告　洪聖雄
上列被告因違反著作權法等案件，經檢察官聲請簡易判決處刑（
100年度偵續字第56號），本院認有不妥，改依通常程序審理，
就被告洪聖雄被訴違反著作權法第91條之1第3項部分，合議改依
簡式審判程序，茲判決如下：
    主  文
洪聖雄明知係侵害著作財產權之光碟重製物而散布，處有期徒刑
陸月，如易科罰金，以新臺幣壹仟元折算壹日。緩刑貳年，並應
向公庫支付新臺幣貳萬伍仟元，扣案盜版光碟共貳拾柒片，均沒
收之。
    事實及理由
一、犯罪事實：
  (一)洪聖雄明知「NEW SUPER MARIO BROS.、瑪莉歐賽車、銀河
    瑪莉歐、任天堂明星大亂鬥、大金剛、瑪莉歐奧運、2008冬
    季運動、運動」等8種遊戲軟體及「七龍珠、蜘蛛人3、
    Namco嘉年華、極快速感、音速小子、我愛高爾夫、惡靈古
    堡、實況野球、越南大戰合輯、榮譽勳章、家庭騎馬、哆啦
    A夢、英雄不再、家庭滑雪、水瓶座棒球、雷射兔子2、瘋狂
    攀爬、死亡鬼屋283、火影大亂鬥」等19種遊戲軟體，分別
    係任天堂公司及不詳他人享有著作權之電腦程式著作，且得
    使用在任天堂Wii遊戲機之遊戲片，上揭程式著作，未經著
    作權人任天堂公司及其餘著作權人之許可，不得擅自重製或
    販賣、意圖販賣而陳列或散布非法重製物。
  (二)洪聖雄竟於民國（下同）99年9月26日前之某日，向不詳網
    路賣家，以150元價格，買入「NEW SUPER MARIO BROS.
    Wii」盜版遊戲光碟1片，供自己玩樂使用；又於96、97年間
    起，利用網路下載上述其餘遊戲軟體並非法重製於空白光碟
    片內，欲搭配任天堂Wii遊戲機使用，供自己玩樂，而侵害
    任天堂公司等人之著作財產權（違反著作權法第91條部分，
    本院另為不受理判決）。
  (三)後因洪聖雄因玩膩遊戲，欲變賣其所有之任天堂Wii遊戲機
    ，而於99年9月26日22時29分許，在其位於彰化縣彰化市○
    ○里○鄰○○路○段360巷28弄8號住處，利用電腦網路設備，
    連接至「雅虎奇摩」拍賣網站，以帳號「stanley0607」刊
    登販賣遊戲主機之訊息，並附註「隨機附上現有20多款熱門
    遊戲」之訊息，意圖散布前述盜版遊戲光碟片而持有之。嗣
    經警於網路巡邏時發現上情，喬裝為買家，於99年9月30日
    19時45分許，與洪聖雄約在臺中市○區○○○路1段79號大
    慶火車站前交易後，洪聖雄將上述非法重製光碟27片交付警
    員，以此散布之，經警員發現扣案之27片光碟均為盜版光碟
    後，循線查悉上情。
二、認定事實所憑之證據及理由：
  (一)被告於警詢、偵查、本院審理中之自白。
  (二)扣案盜版光碟27片，除一片正面印有「NEW SUPER MARIO
    BROS. Wii」彩色圖樣外，其餘均為一般裸片光碟燒錄，外
    觀糙粗，且依照裸片光碟之正面外觀可以粗分為幾種，應該
    係不同時期燒錄的光碟片（照片見警卷第27頁）。
  (三)警員職務報告書、臺中市警察局第三分局扣押筆錄及扣押物
    品目錄表、扣押物品收據、鑑定書、網路拍賣資料、遊戲光
    碟及播放光碟內容翻拍照片。
  (四)綜上所述，足認被告自白與事實相符，事證明確，被告犯行
    已可確定。
三、論罪科刑：
  (一)參酌著作權法第91條之1修正之立法理由，並對照同法第28
    條之1、第29條及第87條第1項第6款前段之規定，足認著作
    權法第3條第1項第12款規定之「散布」，可區分為「以移轉
    所有權之方法」、「出租之方法」及「以移轉所有權及出租
    以外之方法」（如出借）等三種情形，對於侵害者，則分別
    依第91條之1、第92條及第93條第3款加以處罰。易言之，第
    91條之1各項之規定，均係指以移轉所有權方法之散布，不
    因該條第2、3項法條文字未明載「以移轉所有權之方法散布
    」等字樣，即認該條第2、3項所規範之散布方法並非以移轉
    所有權之方法為之。又依法條文義觀之，第91條之1第1項規
    定散布之標的為「著作原件或其重製物」；第2項規定散布
    之標的則為「侵害著作財產權之重製物」，則本於同上之立
    法本旨、法條文義及系統解釋，第91條之1第1項所稱之「重
    製物」，應僅限於「合法重製物」；同條第二項所稱之「重
    製物」，則限於「非法重製物」。從而如契約已明訂重製發
    行之期限，竟違反約定而於期滿後繼續銷售庫存之著作重製
    物，始應依第91條之1第1項規定處罰；至於在夜市或商店販
    賣盜版光碟，或販賣違反第87條第1項第4款（即違反平行輸
    入）之商品者，即應依第91條之1第2、3項規定處罰（最高
    法院98年度台上字第5238號判決意旨參照）。
  (二)按著作權法第3條第1項第12款定義「散布：指不問有償或無
    償，將著作之原件或重製物提供公眾交易或流通。」，又著
    作權法第91條之1第3項前段、第2項「明知係侵害著作財產
    權之重製物而『散布』或意圖散布而公開陳列或『持有』者
    」構成要件，並不以「販賣」等有償取得對價為要件，故被
    告在大慶車站前交付喬裝買家之警察後，雖尚未取得商品代
    價，仍構成「散布」罪名，且被告先前「意圖散布而持有」
    之低度行為為「散布」之高度行為所吸收。故核被告所為，
    係犯著作權法第91條之1第3項前段、第2項之明知係侵害著
    作財產權之光碟重製物而散布罪。又被告一次散布（販賣）
    之行為，同時侵害多位著作權人之法益，為同種想像競合犯
    ，只論以一個明知係侵害著作財產權之光碟重製物而散布罪
    名。
  (三)爰審酌被告所散布之盜版光碟片有27片，數目不少，影響正
    版光碟之銷售，然被告僅係販賣遊戲主機時順便散布盜版光
    碟，其惡性尚不如一般專賣盜版光碟之販賣集團，以及審酌
    被告被告犯罪之動機、方法、手段、所生危害暨犯後均坦承
    犯行，態度尚稱良好等一切情狀，量處如主文所示之刑，並
    諭知易科罰金之折算標準，以示懲儆。
  (四)查被告前未曾受有期徒刑以上刑之宣告，此有臺灣高等法院
    被告全國前案紀錄表一紙在卷可稽，其經此教訓，應知警惕
    而無再犯之虞，所宣告之刑，認以暫不執行為適當，併予宣
    告緩刑2年，以勵自新。又為使被告記取教訓，養成尊重他
    人財產權之法治觀念，命被告向公庫支付新臺幣2萬5000元
    之代價，以收警惕之效。
  (五)按著作權法第98條但書規定，犯第91條之1第1項，供犯罪所
    用或因犯罪所得之物，不論屬於被告與否，均得沒收之。上
    述盜版光碟27片，均宣告沒收。
五、不另為無罪諭知部分：
  (一)被告洪聖雄明知「NEW SUPER MARIO BROS.」「Wii」係日商
    任天堂股份有限公司（下稱：任天堂公司）向經濟部智慧財
    產局註冊登記，取得商標專用權，指定使用家庭用電視遊樂
    器、電腦硬體、電腦軟體、錄有電腦程式之磁碟、磁卡、磁
    帶及光碟等商品。洪聖雄竟於民國99年9月26日前之某日，
    向不詳網路賣家，以不詳之價格，販入印有「NEW SUPER
    MARIO BROS.」「Wii」商標之盜版遊戲光碟1片，嗣因變賣
    其所有之任天堂Wii遊戲機，而於99年9月26日22時29分許，
    在其位於彰化縣彰化市○○里○鄰○○路○段360巷28弄8號住
    處，利用電腦網路設備，連接至「雅虎奇摩」拍賣網站，以
    帳號「stanley060 7」刊登販賣遊戲主機之訊息，並附註「
    隨機附上現有20多款熱門遊戲」之訊息，意圖銷售、散布前
    述盜版遊戲光碟片予不特定人，而侵害任天堂公司之商標權
    。嗣經警於網路巡邏時發現上情，於99年9月30日19時45分
    許，與洪聖雄約在臺中市○區○○○路1段79號前交易後，
    經鑑定扣案「NEW SUPER MARIO BROS.」「Wii」一片光碟為
    侵害商標權之重製物後，循線查悉上情。因認被告洪聖雄係
    犯商標法第82條，明知為侵犯商標權之商品而「販賣、意圖
    販賣而陳列、輸出或輸入」罪嫌。
  (二)按「刑法上關於販賣罪，祇要被告本身原有販賣之故意，且
    已著手於販賣行為，即應分別情形論以販賣既遂或未遂。倘
    對造無買受之真意，為協助警察辦案而佯稱購買，以求人贓
    俱獲，雖事實上不能真正完成買賣，但被告原來既有販賣之
    故意，且已著手於販賣行為，【仍應論以販賣罪之未遂犯】
    。此與被告原無販賣之意思，單純被誘捕之情形有別。」最
    高法院89年度台上字第4144號判決意旨可資參照，且又「
    本件倘係警察偽稱欲購買禁藥，雖無實際購買之真意，但上
    訴人與林姓男子如已有販賣故意，且依約攜往交付，即已
    手實施販賣行為，惟警察原無買受意思，其等虛與買賣，為
    求人贓俱獲而破案，事實上雙方不能真正完成買賣禁藥之行
    為，上訴人等似應論以販賣禁藥未遂罪名。」最高法院85年
    度台上字第1811號判決意旨亦可參照。另參照最高法院90年
    度台上字第7030號、87年度台上字第3206號、86年度台上字
    第7605號、84年度台上字第825號、83年度台上字第6066號
    等判決，最高法院85年度第4次刑事庭會議決議意旨均相同
    。
  (三)卷內「Wii」商標（註冊號00000000）、「NEW SUPER MARIO
    BROS.」商標（註冊號00000000）經濟部智慧財產局商標資
    料檢索服務表，可證明扣案「NEW SUPER MARIO BROS Wii」
    一片為侵犯商標權之盜版物，被告亦自白係在網路上以150
    元代價買得之盜版光碟。聲請建議處刑書要旨，記載被告係
    意圖營利販入光碟，然被告一向辯稱買入時係為自己玩樂使
    用，並非意圖營利，此部分欠缺證據顯示被告於買入時已意
    圖營利。又本件被告於網路上刊登販賣主機附贈光碟片之訊
    息，盜版光碟之代價併計在總售價之中，被告雖有販賣之真
    意，但喬裝買家之警察卻無購買之真意，故買賣雙方意思無
    法合致，參照上述最高法院意旨，只能論以「販賣未遂」之
    程度。又商標法第82條係規定：「明知為前條商品而販賣、
    意圖販賣而陳列、輸出或輸入者，處1年以下有期徒刑、拘
    役或科或併科新臺幣5萬元以下罰金。」，並無類似著作權
    法之「散布」構成要件，亦無處罰未遂犯。故被告並不觸犯
    商標法第82條，惟檢察官認為此部分商標法犯行，與上述有
    罪之著作權法第91條之1第3項前段、第2項部分，為想像競
    合之裁判上一罪關係，故本院不另為無罪之諭知。
六、適用之法條：
  (一)依刑事訴訟法第452條、第273條之1第1項、第299條第1項前
    段。
  (二)著作權法第91條之1第3項、第2項、第98條但書、刑法第11
    條、第41條第1項前段、第55條、第74條第1項第1款、第2項
    第4款。
本案經檢察官紀雅惠到庭執行職務。
中    華    民    國    100    年    10   月  11      日
                  臺灣彰化地方法院刑事第七庭
                                  法      官  葉明松
以上正本證明與原本無異。
如不服本判決應於收受判決後10日內向本院提出上訴書狀，並應
敘述具體理由；其未敘述上訴理由者，應於上訴期間屆滿後20日
內向本院補提理由書（均須按他造當事人之人數附繕本）「切勿
逕送上級法院」。
告訴人或被害人對於判決如有不服具備理由請求檢察官上訴者，
其上訴期間之計算係以檢察官收受判決正本之日期為準。
中    華    民    國    100    年    10   月  11      日
                                  書  記  官  施秀青
附錄本案論罪科刑法條全文：
著作權法第91條之1
擅自以移轉所有權之方法散布著作原件或其重製物而侵害他人之
著作財產權者，處 3 年以下有期徒刑、拘役，或科或併科新臺
幣 50 萬元以下罰金。
明知係侵害著作財產權之重製物而散布或意圖散布而公開陳列或
持有者，處 3 年以下有期徒刑，得併科新臺幣 7 萬元以上 75
萬元以下罰金。
犯前項之罪，其重製物為光碟者，處 6 月以上 3 年以下有期徒
刑，得併科新臺幣 20 萬元以上 2 百萬元以下罰金。但違反第
87 條第 4 款規定輸入之光碟，不在此限。
犯前二項之罪，經供出其物品來源，因而破獲者，得減輕其刑。
著作權法第98條
犯第 91 條至第 93 條、第 95 條至第 96 條之 1 之罪，供犯
罪所用或因犯罪所得之物，得沒收之。但犯第 91 條第 3 項及
第 91 條之 1 第 3 項之罪者，其得沒收之物，不以屬於犯人者
為限。